---
title: "TidyTuesday - Sports"
author: "Bryan Casanova"
date: '2022-03-30'
output: html_document
---

```{r setup, include=FALSE}
knitr::opts_chunk$set(echo = TRUE)
```

## Presentación

El TidyTuesday de esta semana se relaciona a una base de datos de los gastos que realizan distintas universidades de Estados Unidos. Primero cargo y visualizo un poco los datos para saber qué datos tengo:

```{r carga}
library(tidyverse)
sports <- readr::read_csv('https://raw.githubusercontent.com/rfordatascience/tidytuesday/master/data/2022/2022-03-29/sports.csv') %>% 
  as_tibble()
head(sports)
```
Se puede encontrar una pequeña descripción de cada campo en el [github de TidyTuesday](https://github.com/rfordatascience/tidytuesday/blob/master/data/2022/2022-03-29/readme.md) 


## Primeras visualizaciones

```{r gasto total por estado}
sports %>% 
  group_by(Estado = state_cd) %>% 
  summarize(Gasto_promedio = mean(total_exp_menwomen, na.rm = T)) %>% 
  arrange(desc(Gasto_promedio))
```
Ok, se ven números muy grandes pero la verdad no manejo los códigos de los estados, por lo que me gustaría ver un mapa y por ejemplo saber si hay un comportamiento espacial en este gasto promedio.

```{r cargo mapa USA}
library(usmap)

us <- usmap::us_map()
# us2 <-  left_join(us, sports %>% 
#               group_by(Estado = state_cd) %>% 
#               summarize(Gasto_promedio = mean(total_exp_menwomen, na.rm = T)), 
#               by = c("abbr" ="Estado")) 

gastoprom_est <- sports %>% 
              group_by(Estado = state_cd) %>% 
              summarize(Gasto_promedio = mean(total_exp_menwomen, na.rm = T)) %>% 
                  left_join(us %>% select(abbr,full) %>% distinct(), 
                      by = c("Estado" ="abbr")) 

state <- map_data("state") %>% left_join(gastoprom_est %>%  select(-Estado) %>% mutate(full=tolower(full)), by = c("region" ="full"))
ggplot(data=state, aes(x=long, y=lat, fill=Gasto_promedio, group=group)) + 
  geom_polygon(color = "white") + 
  theme(axis.title.x=element_blank(), axis.text.x=element_blank(), axis.ticks.x=element_blank(),
        axis.title.y=element_blank(), axis.text.y=element_blank(), axis.ticks.y=element_blank(),
        legend.position = "right") + 
  labs(title = 'Gasto promedio por estado', fill = "Gasto USD") + 
  coord_fixed(1.3) +
  theme(panel.background=element_blank())
```

## Existen diferencias entre la inversión entre deportistas hombres y mujeres?

```{r diferencias inversion hombre mujer}
difprom_sexo <- sports %>% 
              select(state_cd, exp_men,exp_women) %>% 
              na.omit() %>% 
              mutate(Dif = exp_men - exp_women) %>% 
              group_by(Estado = state_cd) %>%
              summarize(Dif_promedio = mean(Dif, na.rm = T)) %>% 
                  left_join(us %>% select(abbr,full) %>% distinct(), 
                      by = c("Estado" ="abbr")) 


state <- map_data("state") %>% left_join(difprom_sexo %>%  select(-Estado) %>% mutate(full=tolower(full)), by = c("region" ="full"))
ggplot(data=state, aes(x=long, y=lat, fill=Dif_promedio, group=group)) + 
  geom_polygon(color = "white") + 
  theme(axis.title.x=element_blank(), axis.text.x=element_blank(), axis.ticks.x=element_blank(),
        axis.title.y=element_blank(), axis.text.y=element_blank(), axis.ticks.y=element_blank(),
        legend.position = "right") + 
  labs(title = 'Diferencia promedio por estado', fill = "Gasto USD") + 
  coord_fixed(1.3) +
  theme(panel.background=element_blank())

```
Se observa que a nivel estatal, en todos ellos ocurre que la inversión en deportistas hombres es mayor a la inversión en deportistas mujeres, llegando a diferencias de 400000 USD promedio anual.
Por otra parte, se observa una correlación entre los dos gráficos visualizados, es decir, a medida de que en un estado se invierte más en el deporte universitario, se corresponde con una mayor diferencia entre la inversión realizada en hombres en comparación a mujeres. 

## Pendiente
Realizar evaluación de correlación
Pasar a gráficos dinámicos
Evaluar algo a nivel de universidad
Evaluar los ingresos
Evaluar gasto estado/universidad en deportes según número de alumnos, sacar un worst 10